臺灣苗栗地方法院刑事判決
111年度交訴字第68號
公  訴  人  臺灣苗栗地方檢察署檢察官
被      告  謝武義


上列被告因肇事逃逸等案件，經檢察官提起公訴（111年度偵字
第2895號），本院判決如下：
    主  文
謝武義駕駛動力交通工具發生交通事故，致人傷害而逃逸，處有
期徒刑陸月，如易科罰金，以新臺幣壹仟元折算壹日。緩刑貳年
。
其餘被訴部分公訴不受理。　　
　　犯罪事實
一、謝武義於民國110年11月18日上午7時43分許，騎乘車牌號碼
    00-0000號普通重型機車，自址設苗栗縣○○市○○路000號之中
    苗加油站出入口處，起駛進入中山路此單行道時，本應注意
    起駛前應顯示方向燈，注意前後左右有無障礙或車輛行人，
    並應讓行進中之車輛行人優先通行，復應注意變換車道時，
    應讓直行車先行，並注意安全距離，而依當時天候陰、日間
    自然光線、柏油路面濕潤、無缺陷、無障礙物且視距良好，
    並無不能注意之情事，竟疏未注意及此，貿然在未顯示方向
    燈之狀況下，逕行起駛進入中山路並變換車道，而未禮讓直
    行車輛先行並保持安全距離。適林廷諭騎乘車牌號碼000-00
    0號普通重型機車，搭載林姿羽沿中山路同向直行，迨行經
    中苗加油站出入口附近，突遇謝武義騎乘機車駛入中山路內
    並變換車道，林廷諭因而急煞機車致失控倒地，造成林廷諭
    受有下唇、左右膝、左腰多處挫擦傷等傷害，且林姿羽亦受
    有左右膝蓋多處挫擦傷等傷害（所涉過失傷害罪嫌，另由本
    院為不受理判決，詳後述）。而謝武義於前揭交通事故發生
    後，明知其過失駕駛行為已肇事致林廷諭、林姿羽倒地受傷
    ，竟未下車對林廷諭、林姿羽施以必要之救護，反基於駕駛
    動力交通工具發生交通事故致人傷害而逃逸之犯意騎車駛離
    現場。
二、案經林廷諭、林姿羽訴由苗栗縣警察局苗栗分局報告臺灣苗
    栗地方檢察署檢察官偵查起訴。
    理  由
壹、有罪部分：
一、證據能力：
  ㈠本判決下述所引用被告以外之人於審判外之陳述，檢察官、
    被告謝武義於本院審理時對於該等證據能力均不爭執，且迄
    於言詞辯論終結前亦未聲明異議，本院審酌上開證據資料作
    成時之情況，尚無違法不當及證明力明顯過低之瑕疵，認為
    以之作為證據應屬適當，依刑事訴訟法第159條之5規定，均
    有證據能力。
  ㈡本判決下述所引用之非供述證據，與本案均具有關聯性，且
    均係依法定程序合法取得，而查無依法應排除其證據能力之
    情形，復經本院依法踐行證據調查程序，自均得作為本院認
    事用法之依據。 
二、認定犯罪事實所憑之證據及理由： 
　　上揭犯罪事實，業據被告於審理中坦承不諱（見本院卷第79
    至80頁），核與告訴人林廷諭、林姿羽於警詢及偵訊中證述
    之情節相符（見偵卷第23至30頁、第101至103頁），並有大
    千綜合醫院診斷證明書2份、道路交通事故現場圖、道路交
    通事故調查報告表㈠、㈡、交通部公路總局新竹區監理所竹苗
    區車輛行車事故鑑定會鑑定意見書、本院勘驗筆錄各1份、
    現場及肇事車輛照片28張、監視器錄影畫面擷圖43張附卷可
    稽（見偵卷第33至35頁、第39至41頁、第53至90頁、第117
    至123頁，本院卷第50至52頁），足認被告上開任意性自白
    與事實相符。從而，本案事證明確，被告犯行洵堪認定，應
    依法論科。
三、論罪科刑：
  ㈠核被告所為，係犯刑法第185條之4第1項前段之駕駛動力交通
    工具發生交通事故，致人傷害而逃逸罪。
　㈡爰審酌被告騎乘機車起駛及變換車道時，未顯示方向燈復未
    禮讓直行車輛先行，因而肇致本件車禍事故，致使告訴人林
    廷諭、林姿羽分別受有前揭傷勢後，竟未停留在現場協助救
    護，反而逕自騎車駛離現場，製造告訴人林廷諭、林姿羽身
    體安全之危險，所為誠應非難，幸告訴人林廷諭、林姿羽並
    未因被告逃逸而實際受有或擴大身體損傷。復考量被告前因
    妨害秩序、賭博等案件經法院為科刑判決，此品行資料有臺
    灣高等法院被告前案紀錄表1份在卷為憑，尚難認其素行甚
    良。惟念被告年事已高，又其犯後於審理中已坦承犯行，且
    其業與告訴人林廷諭、林姿羽達成和解並賠償所受損害，此
    有和解書2份在卷可考（見本院卷第57至59頁），可見其犯
    後態度尚可。兼衡被告於審理中自陳學歷為高商畢業，現已
    退休，家中尚有領有重度身心障礙證明之女兒需其扶養等語
    （見本院卷第81頁）之智識程度、家庭與生活狀況，暨告訴
    人林廷諭、林姿羽於聲請撤回告訴狀中，向本院表達其等不
    再追究被告之刑事責任（見本院卷第61頁）等一切情狀，量
    處如主文所示之刑，並諭知易科罰金之折算標準，以資警惕
    。
　㈢末考量被告固因本案而觸法，然其前因賭博犯行經法院判處
    徒刑，嗣於82年10月19日易科罰金執行完畢後，迄今並未因
    他案經法院判處有期徒刑確定等節，有前開被告前案紀錄表
    1份在卷可佐，堪認被告之前科素行符合刑法第74條第1項第
    2款宣告緩刑之形式要件。本院審酌被告於本案因一時失慮
    ，致罹刑章，然犯後已坦承犯行，並已與告訴人林廷諭、林
    姿羽均達成和解後賠償所受損害，堪認其犯後確有悔意，且
    告訴人林廷諭、林姿羽亦表示不再追究被告之刑事責任，諒
    被告經此偵審程序及刑之宣告之教訓後，當知所警惕而無再
    犯之虞，因認前開所宣告之刑以暫不執行為適當，爰依刑法
    第74條第1項第2款規定，併予宣告如主文所示之緩刑期間，
    以啟自新。
貳、公訴不受理部分：
  ㈠公訴意旨另如本判決犯罪事實欄一、第1至15列所載，並認被
    告涉犯刑法第284條前段之過失傷害罪嫌。
　㈡按告訴乃論之罪，告訴人於第一審辯論終結前得撤回其告訴
    ；又告訴經撤回者，應諭知不受理之判決，刑事訴訟法第23
    8條第1項、第303條第3款分別定有明文。
  ㈢本件告訴人林廷諭、林姿羽告訴被告過失傷害案件，起訴書
    認被告係觸犯刑法第284條前段過失傷害罪嫌，依刑法第287
    條之規定，須告訴乃論。茲告訴人林廷諭、林姿羽與被告已
    達成和解，告訴人林廷諭、林姿羽並均具狀撤回告訴，有前
    揭聲請撤回告訴狀1份附卷可參，是揆諸前揭規定，本院自
    應就此部分對被告為不受理判決之諭知。
據上論斷，應依刑事訴訟法第299條第1項前段、第303條第3款，
刑法第185條之4第1項前段、第41條第1項前段、第74條第1項第2
款，判決如主文。
本案經檢察官馮美珊提起公訴，檢察官陳昭銘到庭執行職務
中　　華　　民　　國　　111 　年　　12　　月　　7 　　日
　　　　　　　　　刑事第四庭  審判長法  官  魏宏安
                                    法  官  王瀅婷
                                    法  官  朱俊瑋 
以上正本證明與原本無異。
如不服本判決應於收受判決後20日內向本院提出上訴書狀，並應
敘述具體理由。其未敘述上訴理由者，應於上訴期間屆滿後20日
內向本院補提理由書( 均須按他造當事人之人數附繕本) 「切勿
逕送上級法院」。告訴人或被害人如對本判決不服者，應具備理
由請求檢察官上訴，其上訴期間之計算係以檢察官收受判決正本
之日期為準。　　
       　　　　　　　               書記官　鄭雅雁
中　　華　　民　　國　　111 　年　　12　　月　　7 　　日
附錄本案論罪科刑法條：
中華民國刑法第185條之4
駕駛動力交通工具發生交通事故，致人傷害而逃逸者，處6月以
上5年以下有期徒刑；致人於死或重傷而逃逸者，處1年以上7年
以下有期徒刑。
犯前項之罪，駕駛人於發生交通事故致人死傷係無過失者，減輕
或免除其刑。